---
title: "Comparação Prioris"
---

# Hiperparâmetros $\tau^2$ no modelo hierárquico

Nos modelos hierárquicos aplicados à distribuição GEV, os hiperparâmetros $\tau_\mu^2$, $\tau_\sigma^2$ e $\tau_\xi^2$ representam a variância entre as estações para cada parâmetro da GEV (μ, σ, ξ).

$\tau^2$ grande → maior variabilidade entre estações (menos pooling)
$\tau^2$ pequeno → estações são “puxadas” para um comportamento comum (mais pooling)

Para $\tau^2$, utilizamos uma prior Inverse-Gamma(a, b).
A escolha de priors mais ou menos informativas influencia diretamente a suavização dos parâmetros. Os dois modelos analisados diferem apenas nesta prior. Modelo A (IG(0.01, 0.01)) e Modelo B (IG(0.001, 0.001)). Foi testado um modelo com a distribuição uniforme, mas o modelo não convergiu.

```{r}

fit_A <- readRDS("C:/Users/laris/Documents/fit_teste_0_01.rds")
fit_B <- readRDS("C:/Users/laris/Documents/fit_teste_0_001.rds")

post_A <- rstan::extract(fit_A)
post_B <- rstan::extract(fit_B)

tau_A <- list(
  mu    = post_A$tau2_mu,
  sigma = post_A$tau2_sigma,
  xi    = post_A$tau2_xi
)

tau_B <- list(
  mu    = post_B$tau2_mu,
  sigma = post_B$tau2_sigma,
  xi    = post_B$tau2_xi
)

a <- 0.001   # shape
b <- 0.001   # scale

x_vals  <- seq(0, 1, 0.001)
dens_pr <- invgamma::dinvgamma(x_vals, a, b)

df_prior <- data.frame(x = x_vals, density = dens_pr)

posterior_to_line <- function(samples) {
  d <- density(samples, na.rm = TRUE)
  data.frame(x = d$x, density = d$y)
}

# Os valores de τ², tanto na prior quanto na posterior, concentram-se muito próximos de zero. Para que as curvas fossem visualmente comparáveis, foi necessário restringir a escala dos eixos. O limite xlim = c(0, 0.05) foca exatamente na região onde prior e posterior possuem massa de probabilidade.
plot_tau <- function(param_name, xlim = c(0, 0.05), ylim = c(0, 0.5)) {
  
  postA_line <- posterior_to_line(tau_A[[param_name]])
  postB_line <- posterior_to_line(tau_B[[param_name]])
  
  ggplot() +
    geom_line(data = df_prior,
              aes(x = x, y = density),
              color = "blue", size = 1.1) +
    
    geom_line(data = postA_line,
              aes(x = x, y = density),
              color = "red", size = 1.1) +
    
    geom_line(data = postB_line,
              aes(x = x, y = density),
              color = "darkgreen", size = 1.1) +
    
    coord_cartesian(xlim = xlim, ylim = ylim) +
    theme_minimal() +
    labs(
      title = paste0("Prior × Posterior — τ²_", param_name),
      x = expression(tau^2),
      y = "Densidade",
      subtitle = "Azul = Prior | Vermelho = Modelo A (τ² prior=0.01) | Verde = Modelo B (τ² prior=0.001)"
    )
}

plot_tau("xi")

plot_tau("mu")

plot_tau("sigma")

```

$\xi$ tem a maior variabilidade entre estações, e as posteriores ignoram a priori pouco pooling.
$\mu$ é o parâmetro mais estável, com pooling forte e posterior bem próxima de zero.
$\sigma$ ainda tem sua posteriori influenciada pela priori.

O modelo com a priori 0.01 ainda é forte, mas deixa mais liberdade para o modelo.

```{r}

library(ggplot2)
library(patchwork)

post_line <- function(samples) {
d <- density(samples, na.rm = TRUE)
data.frame(x = d$x, density = d$y)
}

dfA <- list(
mu    = post_line(tau_A$mu),
sigma = post_line(tau_A$sigma),
xi    = post_line(tau_A$xi)
)

dfB <- list(
mu    = post_line(tau_B$mu),
sigma = post_line(tau_B$sigma),
xi    = post_line(tau_B$xi)
)

plot_tau_post <- function(param_name, xlim = c(0,0.05)) {

ggplot() +
geom_line(data = dfA[[param_name]],
aes(x=x, y=density),
color="red", size=1.1) +
geom_line(data = dfB[[param_name]],
aes(x=x, y=density),
color="darkgreen", size=1.1) +
coord_cartesian(xlim=xlim) +
theme_minimal() +
labs(
title = paste0("Posterior de τ²_", param_name),
subtitle = "Vermelho = Modelo A (0.01) | Verde = Modelo B (0.001)",
x = expression(tau^2),
y = "Densidade"
)
}

p_mu    <- plot_tau_post("mu")
p_sigma <- plot_tau_post("sigma")
p_xi    <- plot_tau_post("xi")

(p_mu | p_sigma | p_xi)

```

# Interpretação dos parâmetros hierárquicos α, β, H e θ

Além da análise das variâncias hierárquicas τ², avaliamos também como a escolha da prior influencia a estimativa dos parâmetros α, β, H e θ, que governam a estrutura de escala das distribuições GEV entre durações e estações.

```{r}
library(dplyr)
library(tidyr)
library(ggplot2)
library(purrr)

# ------------------------------------------
# 1. Converter posterior para long format
# ------------------------------------------

make_long <- function(samples_matrix, param_name, model_name) {
  as.data.frame(samples_matrix) %>%
    pivot_longer(
      cols = everything(),
      names_to = "station",
      values_to = "value"
    ) %>%
    mutate(
      station = factor(station),
      param   = param_name,
      model   = model_name
    )
}

# ------------------------------------------
# 2. Criar tabela única com todos os parâmetros
# ------------------------------------------

df_all <- bind_rows(
  make_long(post_A$alpha, "alpha", "A"),
  make_long(post_B$alpha, "alpha", "B"),
  make_long(post_A$beta,  "beta",  "A"),
  make_long(post_B$beta,  "beta",  "B"),
  make_long(post_A$H,     "H",     "A"),
  make_long(post_B$H,     "H",     "B"),
  make_long(post_A$theta, "theta", "A"),
  make_long(post_B$theta, "theta", "B")
)

df_all$station <- factor(df_all$station)

# ------------------------------------------
# 3. Função para gerar gráfico por parâmetro
# ------------------------------------------

plot_param <- function(param_name) {
  df_all %>%
    filter(param == param_name) %>%
    ggplot(aes(x = value, fill = model)) +
    geom_density(alpha = 0.4) +
    facet_wrap(~station, scales = "free") +
    scale_fill_manual(values = c(A = "red", B = "darkgreen")) +
    theme_minimal() +
    labs(
      title = paste("Distribuição posterior de", param_name),
      subtitle = "Comparação entre Modelo A (0.01) e Modelo B (0.001)",
      x = param_name,
      y = "Densidade",
      fill = "Modelo"
    )
}

p_alpha <- plot_param("alpha")
p_beta  <- plot_param("beta")
p_H     <- plot_param("H")
p_theta <- plot_param("theta")

p_alpha
p_beta
p_H
p_theta
```
A inspeção visual mostra que as distribuições posteriores praticamente se sobrepõem em todos os parâmetros.

Mesmo usando priors diferentes para $\tau^2$ (0.01 e 0.001), os resultados mostram que os parâmetros hierárquicos praticamente não mudam. Então mudar esse valor não altera o grau de pooling nem modifica as estimativas de α, β, H e θ. Os dois modelos acabam produzindo inferências praticamente iguais.
