---
title: "Análise da estrutura temporal das intensidades máximas anuais"
date: last-modified
date-format: "DD/MM/YYYY HH:mm:ss"
bibliography: referencias/ref_desagregacao.bib
---

```{r pacotes}
#| echo: false
#| message: false

if(!require(pacman)) install.packages("pacman")
pacman::p_load(pacman, tidyverse, arrow)
```

```{r ler dados}

# Dados gerados em 'script_duracao_subdiario.R'
df_scale <- arrow::read_parquet("base/gerados/df_scale_coefficient.parquet")

```

## Análise da hipótese de invariância de escala

Originalmente, temos a seguinte relação para a invariância simples de escala [@Nguyen.1998]:

$$
f(\lambda x) = C(\lambda)f(x)
$$

A expressão acima relaciona uma função $f(x)$ a uma função escalonada $f(\lambda x)$ através de um coeficiente $C(\lambda)$, este igual a $\lambda^{-H}$ no caso simples. O fator de escalonamento, por sua vez, é dado por $\lambda = d/D$, sendo $D$ o valor não escalonado (ex. 24 h) e $d = \lambda D$. Através da relação de invariância de escala temporal, as intensidades para durações diferentes seguem a relação [@Menabde.1999]:

$$
I_d \overset{d}{=}\left( \frac{d}{D} \right)^{-H} I_D,
$$ {#eq-invariancia-escala-menabde}

ou seja, sendo iguais em distribuição à exceção de um fator de escala. Essa relação também pode ser expandida para momentos de ordem $q$:

$$
E[I_d^q] = \left(\frac{d}{D}\right)^{-Hq} E[I_D^q],
$$ que pode ser reescrita como:

$$
\begin{gather}
E[I_d^q] = \frac{D^{Hq}}{d^{Hq}} E[I_D^q] \\
E[I_d^q] = d^{-Hq} \ D^{Hq} \ E[I_D^q].
\end{gather}
$$

Como $H$ e $D$ são escalares constantes, podemos chamar $f(q) = D^{Hq} \ E[I_D^q]$ e, assim, obter:

$$
E[I_d^q] = f(q) \ d^{-Hq}
$$ {#eq-invariancia-reduzida}

Em um procedimento de regressão linear com duas variáveis (uma dependente $Y$ e outra independente $X$), podemos estabelecer uma relação do tipo $Y = \beta_0 + \beta_1 X$. Se tirarmos o logaritmo de @eq-invariancia-reduzida, conseguimos manipular a expressão para tomar a forma de uma relação linear:

$$
\log(E[I_d^q]) = \log{\left[ f(q) \ d^{-Hq} \right]} = \log(f(q)) + (-Hq)\log(d),
$$

em que a variável dependente $Y = \log(E[I_d^q])$ será função de uma variável independente $\log(d)$ multiplicada por um parâmetro $\beta_1 = -Hq$, somada a um parâmetro médio $\beta_0 = \log(f(q))$, o qual será constante se definirmos a ordem dos momentos não centrais $q = 1, 2$.

A hipótese de invariância de escala pode ser avaliada regionalmente, agrupando todos os anos de todas as estações do conjunto para uma mesma duração $d$ e ajustando um modelo ded regresão linear. Para o 1º e 2º momentos não centrais (ou seja, $q = 1$ e $q = 2$ respectivamente) teremos

$$
\begin{align}
q=1: & \quad \beta_0 = f(q = 1) = D^{H} \times E[I_d] \\
q=2:& \quad \beta_0 = f(q = 2) = D^{2H} \times E[I_d^2], \\
\end{align}
$$

e assim

$$
\begin{align}
q=1: & \quad \log(E[I_d]) = \log(f(1)) + (-H)\log(d) \\
q=2: & \quad \log(E[I_d^2]) = \log(f(2)) + (-2H)\log(d).
\end{align}
$$

Ajustando o valor do coeficiente angular $\beta_1$, teremos $\beta_1 = H_1 =  -H$ para o primeiro momento não central e $\beta_1 = H_2 = -2H$ para o segundo momento não central e, em teoria, $H_1 \approx H_2/2$.

## Coeficientes de desagregação

Há no Brasil um histórico de utilização de coeficientes de desagregação entre lâminas de precipitação de diferentes durações [@cetesb1986, pg. 17], apresentados abaixo na @tbl-coef-cetesb.

```{r tabela coeficientes cetesb}
#| echo: false
#| label: tbl-coef-cetesb
#| tbl-cap: Coeficientes de desagregação sugeridos pela CETESB (1986) elaborados pelo DNOS.

# Tabela CETESB coeficiente de desagregação
df.cetesb <- data.frame(relacao = c("5 min/30 min", "10 min/30 min", "15 min/30 min", "20 min/30 min", "25 min/30 min", 
                                    "30 min/1 h", "1 h/24 h", "6 h/24 h", "8 h/24 h", "10 h/24 h", "12 h/24 h"),
                        d1 = c(seq(5, 30, 5)/60, 1, 6, 8, 10, 12),
                        d2 = c(rep(0.5, 5), 1, rep(24, 5)),
                        coef_pdmax = c(0.34, 0.54, 0.7, 0.81, 0.91, 0.74, 0.42, 0.72, 0.78, 0.82, 0.85))

col.names <- c("Relação entre alturas pluviométricas", "Coeficiente (CETESB)")
knitr::kable(x = df.cetesb[-c(2,3)], digits = 2, align = "c", col.names = col.names)

```

Estes coeficientes ($C_P$) são determinados a partir do ajuste de uma distribuição de probabilidade de eventos extremos às séries de máximos anuais de uma duração conhecida (usualmente de estações convencionais, ou seja, precipitações diárias $P_D$). Em suma:

$$
C_P = \frac{P_d}{P_D}
$$

Estes coeficientes convencionais podem ser relacionados com a invariância de escala de intensidades de chuva. Sendo $I_d = P_d \times d$, $C_P$ será:

$$
C_P = \frac{P_d}{P_D} = \frac{I_d \times d}{I_D \times D} = \frac{I_d}{I_D} \times \frac{d}{D}
$$

O coeficiente de desagregação temporal das intensidades ($C_I$), seguindo a expressão em @eq-invariancia-escala-menabde, será:

$$
C_I = \frac{I_d}{I_D} = \left( \frac{d}{D} \right)^{-H}
$$

Assim, a partir da definição do parâmetro de escala $H$ pela regressão linear acima, é possível relacionar $C_P$ e $C_I$ como:

$$
C_P = \frac{I_d}{I_D} \times \left( \frac{d}{D} \right) = C_I \times \left( \frac{d}{D} \right) = 
\left( \frac{d}{D} \right)^{-H} \times \left( \frac{d}{D} \right),
$$

e, finalmente,

$$
C_P = \left( \frac{d}{D} \right)^{-H + 1}.
$$ {#eq-coef-desagregacao}

Dessa forma, podemos comparar os coeficientes estimados pelo DNOS [@cetesb1986] com os calculados através dos fatores de escala $H$ regionais da hipótese de invariância.

```{r calculo comparação cetesb coeficientes desagregação}

# Alterar nomes
groups <- unique(df_scale$d)
group.names <- c("Todas", "Sub-horários", "Horários", "Diários")
groups <- setNames(object = group.names, nm = groups)

df.scale.mean <- df_scale %>% 
  group_by(gauge_code, d) %>% 
  summarise_if(is.numeric, ~mean(.x, na.rm = TRUE)) %>% # calcular média entre os momentos
  mutate(relative_width = (ci_upper - ci_lower)/scale,  # largura relativa dos intervalos de confiança
         d = recode(d, !!!groups),                      # alterar nome das durações
         d = factor(d, levels = group.names))           # estabelecer ordem dos grupos de duração

# Fatores de escala regionais
regional <- df.scale.mean %>% 
  filter(gauge_code == "Regional")

# Passar todos p/ base de 24 h e calcular coeficientes
df.cetesb$relacao_mod <- as.character(NA) # nova coluna p/ nome das relações
df.cetesb$coef_mod <- as.numeric(NA)      # nova coluna p/ valor coeficientes de desagregação

for(i in 1:nrow(df.cetesb)){
  
  if(df.cetesb$d2[i] <= 1){
    
    df.cetesb$relacao_mod[i] <- paste0(df.cetesb$d1[i]*60, " min/24 h")
    df.cetesb$coef_mod[i] <- df.cetesb$coef_pdmax[i] * df.cetesb$coef_pdmax[6] * df.cetesb$coef_pdmax[7]
    df.cetesb$coef_regional_multi[i] <- (df.cetesb$d1[i]/24)^{-regional[regional$d == group.names[2],][["scale"]] + 1} # H sub-horários
    
    if(df.cetesb$d2[i] == 1){
      df.cetesb$coef_mod[i] <- df.cetesb$coef_pdmax[i] * df.cetesb$coef_pdmax[7]
    }
    
  } else{
    
    df.cetesb$relacao_mod[i] <- paste0(df.cetesb$d1[i], " h/24 h")
    df.cetesb$coef_mod[i] <- df.cetesb$coef_pdmax[i]
    df.cetesb$coef_regional_multi[i] <- (df.cetesb$d1[i]/24)^{-regional[regional$d == group.names[3],][["scale"]] + 1} # H horários
    
  }
  
  # Calcular coeficiente de desagregação c/ H regional
  df.cetesb$coef_regional_all[i] <- (df.cetesb$d1[i]/24)^{-regional[regional$d == group.names[1],][["scale"]] + 1}
  
}

```

A @tbl-comparacao-coef abaixo apresenta os coeficientes calculados. Dois conjuntos de coeficientes de desagregação foram gerados a partir da hipótese de invariância de escala: 1) utilizando fatores separados para as durações sub-horárias ($H$ igual a `r round(regional[regional$d == "Sub-horários",][["scale"]], 3)`) e horárias ($H$ igual a `r round(regional[regional$d == "Horários",][["scale"]], 3)`); e 2) utilizando um único fator estimado utilizando todas as durações ($H$ igual a `r round(regional[regional$d == "Todas",][["scale"]], 3)`).

```{r tabela comparacao}
#| echo: false
#| label: tbl-comparacao-coef
#| tbl-cap: Comparação entre coeficientes sugeridos pela CETESB e coeficientes de desagregação calculados a partir do fator de escala do modelo de invariância de escala $H$ regional com um modelo único para todas as durações e um fator de escala para durações sub-horárias e horárias.

col.names <- c(col.names, "Coeficiente Regional (Múltiplos Fatores)", "Coeficiente Regional (Único Fator)")

df.cetesb %>% 
  select(-c("relacao", "d1", "d2", "coef_pdmax")) %>% 
  knitr::kable(digits = 2, align = "c", col.names = col.names)
```

## Aplicação: efeito de coeficientes de desagregação diferentes

Os valores obtidos são diferentes entre si, especialmente os coeficientes calculados considerando dois fatores regionais diferentes. Para avaliar qual a importância dessas diferenças, podemos avaliar uma série de máximos de precipitação diária (registrados em intervalos fixos às 9:00), derivar uma série de 24 h utilizando fatores de conversão como o de Hershfield [@hershfield1962]
