---
title: "Máximos anuais de intensidade"
author: tqduval
date: today
---

## Intensidades máximas anuais: função `fun_imax_agg()`

O objetivo deste documento é explicar o funcionamento e a estrutura da função `fun_imax_agg()`, que se encontra em "scripts/funcoes/fun_imax_agg.R".

```{r argumentos fun_imax_agg}
#| eval: false

fun_imax_agg(data,
             durations,
             which.mon = 1:12,
             names = c("datetime", "rain_mm"))
```

Esta função toma como argumento as séries das lâminas registradas pelas estações pluviográficas armazenadas em uma lista (`data`), em que cada objeto é um `data.frame` contendo: (1) `datetime`, série "data-hora" em formato `POSIX` marcando o momento em que determinada lâmina foi registrada; e (2) `rain_mm`, a lâmina registrada em milímetros. São argumentos dessa função:

-   `data`: lista contendo séries históricas das estações;

-   `durations`: vetor com durações (em horas) a partir da duração base (resolução temporal padrão da estação, ex. 10 minutos);

-   `which.mon`: vetor (ou sequência) de entre 1 e 12 representando subconjuntos de meses para o cálculo dos máximos (por padrão `1:12`;

-   `names`: nome das colunas de data-hora e lâmina precipitada, especificamente nesta ordem. É através desse vetor que a função acessará as informações nos dataframes contidos em `data`.

A função agregará as lâminas em `rain_mm` usando soma em janela móvel para diferentes durações estabelecidas em `durations`, calculará a intensidade em milímetros por hora (mm/h) e retornará a intensidade máxima anual para cada ano, duração e estação. O resultado da função será uma lista contendo, para cada estação, um `data.frame` com as seguintes colunas:

-   `gauge_code`: código da estação;

-   `d`: duração utilizada para calcular a intensidade máxima anual (em horas);

-   `imax`: intensidade máxima anual (em milímetros por hora);

-   `date`: data em que ocorreu o máximo (em `POSIXct`);

-   `na_prct`: porcentagem de falhas (`NA`) por ano (de 0 a 1);

-   `mon_filter`: sequência de meses utilizados (`deparse` de `which.mon`).

### Pacotes necessários

Esta função utiliza de pacotes já bem consolidados para R:

-   [`pacman`](https://github.com/trinker/pacman): gerenciador de pacotes para o R, permite a instalação de diferentes pacotes facilmente usando `pacman::p_load()` ;

-   [`RcppRoll`](https://github.com/kevinushey/RcppRoll): pacote para realizar operações em janela móvel, utilizado para calcular as somas acumuladas com a função `RcppRoll::roll_sum()`;

-   [`pbapply`](https://github.com/psolymos/pbapply): pacote para realizar um `lapply` convencional, mas com a conveniência de uma barra de progresso para acompanhar o processamento da função, utilizada como `pbapply::pblapplly()`;

-   [`lubridate`](https://lubridate.tidyverse.org/): pacote para realizar operações com objetos de data mais facilmente. São utilizadas as funções `lubridate::month()` e `lubridate::year()`.

### Estrutura da função

A função está estruturada em três `lapply()`. O primeiro itera sobre o conjunto de estações (`gauges`) e gera a lista `imax.gauge`; o segundo iterar sobre o conjunto de durações (`durations`), gerando a lilsta `imax.duration`; e o terceiro itera sobre cada ano disponível (`years`), gerando a lista `imax.year`. A lógica de processamento é a seguinte: (1) selecionar uma estação; (2) selecionar uma duração; (3) agregar as lâminas usando soma em janela móvel para a duração especificada; (4) calcular a intensidade máxima anual; (5) selecionar somente as observações dentro de um determinado ano; (6) selecionar a intensidade máxima do ano em questão. Apresentaremos a construção da função começando do `lapply` mais interno (`imax.year`) até o mais externo (`imax.gauge`).

#### Iterar em cada ano

Supondo que estamos trabalhando com uma estação já selecionada `gauge`, para uma duração `d`. Vamos começar importanto nosso conjunto de estações subdiárias com o pacote [`arrow`](https://arrow.apache.org/docs/r/) para leitura de arquivos do tipo .PARQUET:

```{r ler df_data}
#| message: false
# Instalar pacote 'arrow' se necessário
if(!require(arrow)) install.packages("arrow")
library(arrow)

# Ler séries subdiárias
df_data <- arrow::read_parquet(file = "base/gerados/df_subdaily_data.parquet")
```

`df_data` contém as séries das estações, ainda precisamos completar as datas parar analisar possíveis falhas. Usaremos a função `fun_filter_set()` localizada em "scripts/funcoes/fun_filter_set.R". Essa função é uma versão da funçãõ `fun_fill_dates()` que possibilita ainda filtragem das estações por percentual mínimo de falhas anuais e número mínimo de anos por estação. Usaremos, porém, sem esses filtros:

```{r completar datas}
#| message: false
#| freeze: auto

# Chamar função
source("scripts/funcoes/fun_filter_set.R")

# Completar datas das séries
df_data <- fun_filter_set(data = df_data,
                          filter = FALSE,
                          aux_path = "scripts/funcoes/fun_fill_dates.R")
```

## Aplicação da função

O script em R "scripts/script_agg_imax_subdiario.R" contém uma aplicação direta do que será descrito a seguir.
